【裁判字號】    98,執消債更,79
【裁判日期】    990812
【裁判案由】    更生之執行
【裁判全文】
臺灣彰化地方法院民事裁定          98年度執消債更字第79號
聲  請  人
即債務人    甲○○原名李碧霞.
債  權  人  中國信託商業銀行股份有限公司
法定代理人  子○○
債  權  人  豐（台灣）商業銀行股份有限公司
法定代理人  己○○
債  權  人  台新國際商業銀行股份有限公司
法定代理人  吳清文
債  權  人  永豐商業銀行股份有限公司
法定代理人  丁○○
代  理  人  壬○○
債  權  人  台灣土地銀行股份有限公司
法定代理人  未○○
債  權  人  臺灣銀行股份有限公司
法定代理人  辛○○
債  權  人  國泰世華商業銀行股份有限公司
法定代理人  乙○○
代  理  人  丑○○
債  權  人  丙○(台灣)商業銀行股份有限公司
法定代理人  午○○
債  權  人  遠東商業銀行股份有限公司
法定代理人  戊○○
債  權  人  渣打國際商業銀行股份有限公司
法定代理人  癸○○
債  權  人  高雄銀行股份有限公司
法定代理人  辰○○
代  理  人  寅○○
債  權  人  台中商業銀行股份有限公司
法定代理人  卯○○
債  權  人  澳商澳盛銀行集團股份有限公司台北分公司
法定代理人  巳○○
債  權  人  交通部公路總局臺中區監理所彰化監理站
法定代理人  庚○○
上列當事人聲請消費者債務清理事件，本院裁定如下：
    主  文
債務人所提如附件所示之更生方案應予認可。
債務人在未依更生條件全部履行完畢前，應受如附表之生活限制
。
    理  由
一、緣債權人遠東商業銀行股份有限公司購買友邦國際股份有限
    公司之所有信用卡應收帳款（含不良債權）；而永豐信用卡
    股份有限公司與永豐商業銀行股份有限公司合併，以永豐商
    業銀行股份有限公司為存續公司。又渣打國際商業銀行股份
    有限公司之法定代理人於程序中變更為癸○○，且丙○（台
    灣）商業銀行股份有限公司與美商丙○銀行股份有限公司依
    企業併購法申請分割，丙○（台灣）商業銀行股份有限公司
    為承受營業之既存銀行，另其法定代理人亦變更為午○○；
    豐（台灣）商業銀行股份有限公司亦依企業併購法承受「
    香港商香港上海豐銀行股份有限公司」所分割之資產、負
    債及在台分行部分營業，上述債權人則依法向院聲明承受本
    件程序，有其民事陳報狀附卷可稽，核無不合，應予准許，
    故債務人所提之更生方案有關上開債權人之記載應更正如附
    件，合先敘明。
二、按債務人有薪資、執行業務所得或其他固定收入，法院認更
    生方案之條件公允者，得不經債權人會議可決，逕依債務人
    之聲請或依職權以裁定認可更生方案；法院為認可之裁定時
    ，因更生方案履行之必要，對於債務人在未依更生條件全部
    履行完畢前之生活程度，得為相當之限制，消費者債務清理
    條例第64條第1 項、第62條第2 項分別定有明文。
三、查本件債務人甲○○聲請更生，前經本院裁定開始更生程序
    在案，有上開裁定一份在卷可參。又債務人確有薪資收入，
    有債務人之任職公司所陳報98年度扣繳憑單與薪資及獎金所
    得請領清冊附卷足憑。次查，債務人受僱於海豐飼料股份有
    限公司，每月收入約新臺幣（下同）30,508元（計算式：以
    97年12月至98年11月給付總額366,098 元除以12個月，元以
    下四捨五入）。然本院審酌債務人願意樽節支出，勉力縮減
    其生活開銷，提出每月為一期，前24期每期還款16,400元及
    後72期每期還款18,650元，清償期限達8 年共96期之二階段
    更生方案，債務總清償成數已達四成二，且該更生方案曾獲
    債權人中國信託商業銀行股份有限公司、台新國際商業銀行
    股份公司及遠東國際商業銀行股份有限公司具狀表示同意，
    有其陳報狀附卷可按，堪認債權人之債權已獲相當程度之清
    償。又若依其每月收入扣除每月清償金額及行政院所公佈之
    98年度臺灣省（不含臺北縣）每人每月平均最低基本生活費
    9,829 元後，分別僅餘4,279 元及2,029 元可供債務人與配
    偶共同扶養尚在就學之次子及酌留生活準備金。再衡以債務
    人自身患有乳癌（有債務人所提出之員生醫院診斷證明書影
    本附於本院97年度消債更字第84號卷）及考量次子仍在就學
    尚未就業，勢必須負擔其必要生活費用，故債務人願待二年
    後次子如能畢業服役或就業後，得於第二階段提高每期清償
    金額，以增加各債權人可獲清償之金額，堪認其確有清理其
    債務之誠意。綜此，本院核該更生方案，應屬公允、適當且
    可行。
四、復審酌本件債務人名下雖有不動產（土地為彰化縣員林鎮○
    ○○段375 及358 地號；建物為彰化縣員林鎮○○○段87建
    號），然該不動產經鑑價為3,058,000 元（有債務人所提之
    捷丞不動產估價師事務所報告書在卷可憑），並有中國信託
    商業銀行股份有限公司所申報之有擔保債權3,289,804 元（
    參本院98年10月23日編造之債權表），足認該不動產拍賣變
    價對於清償無擔保債權人等債權非有實益；又如債務人將不
    動產變價出售後，勢必需租屋居住，惟現今房貸利率甚低，
    租屋成本非必低於購屋貸款成本，如債務人以最低生活費範
    圍內之資金運用可負擔房貸成本，即難謂其有何不當，故本
    院認為債務人保留名下之不動產應無礙於其所提更生方案之
    公允性。再者，更生程序不同於清算程序，債務人仍有維持
    賴以居住之自用住宅而重建經濟生活之機會，此觀消費者債
    務清理條例第54條之立法說明自明。另債務人尚有西元2004
    年出廠之1479c.c.汽車一輛（車號:4298-LK），此有98年度
    稅務電子閘門財產所得調件明細表（99年7月25日製表）在
    卷足憑。惟依行政院所定之固定資產耐用年數表，一般客車
    之耐用年限為5年，是債務人所有之汽車已接近耐用年限，
    縱經變賣亦難認有高額之汽車價金於清償變價程序之費用後
    而得分配予各債權人。綜上所述，本件即無消費者債務清理
    條例第64條第1 項第3 款之情事。
五、另債權人永豐商業銀行股份有限公司主張應不得將債務人之
    保證債務納入更生方案受分配，並提出不含保證債務之更生
    方案分配試算表。惟依消費者債務清理條例第30條規定，連
    帶保證人經法院裁定開始更生程序，債權人自得就其債權於
    裁定時之現存額，對之行使權利而申報債權，該債權應予列
    入債權表，倘其更生方案未將保證債務納入分配，若條件成
    就時，債務人勢必無法對保證債務履行清償義務，故更生方
    案若排除保證債務，對該債權人實屬不公亦於法無據，是其
    主張應不足採。
六、此外，本件亦無消費者債務清理條例第63條、第64條第2 項
    所定不應認可之消極事由存在，揆諸消費者債務清理條例之
    立法目的，為保障債權人公平受償，並謀求消費者經濟生活
    之更生，則本件更生方案自應予認可。另為促使債務人履行
    更生方案，並教育其合理消費觀念，故依消費者債務清理條
    例第62條第2 項之規定，在債務人未依更生條件全部履行完
    畢前之生活程度，裁定為相當之限制，爰裁定如主文。債務
    人於更生案件確定後，應自行向各債權人確認給付方式，並
    依更生方案向各債權人按月給付，併此說明。
七、如不服本裁定，應於裁定送達後10日內，以書狀向司法事務
    官提出異議。
中    華    民    國    99    年     8    月    12    日
                  民事第一庭  司法事務官

司法院資訊處製作；財團法人民間司法改革基金會備份。
